臺灣高等法院刑事判決　　　　　　　　96年度上易字第1795號
上　訴　人　臺灣臺北地方法院檢察署檢察官
上　訴　人
即　被　告　甲○○
選任辯護人　彭志傑律師
上列上訴人因被告傷害等案件，不服臺灣臺北地方法院96年度訴
字第187號，中華民國96年6月29日第一審判決（起訴案號：臺灣
臺北地方法院檢察署95年度偵字第20875號），提起上訴，本院
判決如下：
    主  文
原判決關於傷害部分撤銷。
甲○○傷害人之身體，處拘役伍拾日，如易科罰金，以新臺幣壹
仟元折算壹日。減為拘役貳拾伍日，如易科罰金，以新臺幣壹仟
元折算壹日。
其他上訴駁回。
    事  實
一、甲○○因懷疑其在臺北縣新店市○○街34巷7號1樓住處進行
    房屋整修之事，遭鄰居丙○○向主管機關檢舉為違建而心生
    不滿，竟於民國95年8月30日下午3點左右，前往丙○○及其
    母賴黃秀英位於臺北縣新店市○○街34巷7號4樓住處按門鈴
    ，經賴黃秀英開門讓其入屋後，旋即以雙手抓起丙○○之衣
    領，質問丙○○關於前述向主管機關檢舉違建之事，並於放
    開衣領之際，用力捶打丙○○之胸部，致丙○○向後跌坐於
    椅子上，因而受有胸壁挫傷及左側拇指挫傷等傷害。
二、案經丙○○訴由臺北縣政府警察局新店分局報請臺灣臺北地
    方法院檢察署檢察官偵查起訴。
    理  由
壹、證據能力方面
    按傳聞法則之重要理論依據，在於傳聞證據未經當事人之反
    對詰問予以核實，乃予排斥，惟若當事人已放棄對原供述人
    之反對詰問權，於法院審判時表明同意該等傳聞證據可作為
    證據，基於證據資料愈豐富，愈有助於真實發現之理念，並
    貫徹刑事訴訟法修法加重當事人進行主義之精神，確認當事
    人對於證據能力有處分權之制度，傳聞證據經當事人同意作
    為證據，法院認為適當者，亦得為證據。另當事人於調查證
    據時，對於傳聞證據表示「沒有意見」，而未於言詞辯論終
    結前聲明異議 (Without Objection)，應視為已有將該等傳
    聞證據採為證據之同意，此刑事訴訟法第159條之5定有明文
    。本案被告及其辯護人於本院準備程序中已表示對卷內人證
    物證之證據能力無意見，本院審理時，被告及辯護人對於被
    告以外之人於審判外之陳述之證據能力並未表示意見，迄本
    院辯論終結前，被告及辯護人亦均未爭執本案證據之證據能
    力，依刑事訴訟法第159 條之5第2項之規定，應視為被告已
    同意本案相關之傳聞證據均可作為證據，本院斟酌本案卷內
    之證據並非非法取得，亦無證明力明顯過低之情形，且經原
    審法院及本院於審判期日依法進行證據之調查、辯論，被告
    於訴訟上之程序權，已受保障，前揭各該證據，均得採為證
    據，先予敘明。
貳、實體方面
一、訊據上訴人即被告甲○○矢口否認有毆打丙○○之犯行，辯
    稱：伊只有拉告訴人丙○○的衣領，沒有打告訴人，告訴人
    的傷如何來的，伊不清楚，他是隔天才去驗傷，告訴人指訴
    不實在云云。
二、經查：
  (一)上揭事實業據告訴人丙○○指訴歷歷，證人即目擊證人賴黃
    秀英於原審審理時亦結稱：被告一進門就很用力拉起告訴人
    的衣服，將告訴人的衣領很用力的拉高，告訴人整個人就被
    提高，其站在被告後面，不知道被告用幾隻手。被告再用力
    的把告訴人放下去時，拳頭就蹬（臺語音）到告訴人胸口，
    使告訴人跌坐到椅子上等語（見原審卷第31頁），核與另證
    人即被告之配偶朱惠證稱被告有拉告訴人衣領等情相符，告
    訴人之指訴應屬可信。此外，告訴人身體受傷，並有天主教
    會耕莘醫院永和分院95年8月31日出具之診斷證明書存卷可
    稽。
  (二)證人朱惠雖證稱被告只有拉告訴人一下就放手了，告訴人並
    與被告互拉衣服云云。惟證人朱惠乃係被告之配偶，所為證
    言不免有偏袒被告之可能，而依其所證稱，被告除本次以外
    ，前已二度前往告訴人住處，要求告訴人不要再檢舉被告一
    樓住處違建之事等情觀之，以被告主觀上認其二次登門請求
    均告無效，復認第三次檢舉違建之人同係告訴人之情形下，
    勢必憤怒不已，而急欲找尋告訴人理論，衡情其拉起告訴人
    衣領之力道亦將十分強勁，實無輕輕拉起放下之理，自以證
    人賴黃秀英所證述之情節較為可信。且質之被告所舉證人即
    到場處理員警乙○○供證告訴人有敘述對方有打他，他有給
    我看衣服有拉扯損害，沒有講很痛，但是有講他稍為挫傷(
    見本院96年9月11日審理筆錄)，益見被告案發當時確有用力
    拉扯並毆打告訴人成傷之情事。
  綜上，本件證據明確，被告所辯，無非事後卸責之詞，不足採
  信，被告犯行洵堪認定，應依法論科。
三、核被告所為，犯刑法第277條第1項傷害罪。原審論處被告罪
    刑，本非無見，惟被告行為時間在96 年4月24日以前，符合
    中華民國96年罪犯減刑條例之減刑條件，原審未及審酌，仍
    有未洽，被告上訴否認犯罪，雖無理由，惟檢察官上訴意旨
    指摘原判決未依法減刑，則為有理由，自應由本院將原判決
    撤銷改判。爰審酌本件被告因自身違建事宜遭人檢舉，懷疑
    係告訴人所為之犯罪動機，犯後否認犯行，及告訴人所受傷
    害輕微等一切情狀，量處如主文所示之刑，並諭知易科罰金
    之折算標準。又被告犯罪行為時間在中華民國96 年4月24日
    前，所為合於中華民國96年罪犯減刑條例之減刑條件，應依
    法減其宣告刑二分之一，並諭知易科罰金折算標準。
四、公訴意旨另以：被告於前揭時地未經告訴人及證人賴黃秀英
    之同意即闖入告訴人住處並於傷害告訴人後另以「我房子賣
    一賣，不住這裡沒關係，但不會讓你好過」等語恐嚇告訴人
    ，因認被告另涉犯刑法第306 條第1項侵入住宅罪、第305條
    恐嚇罪嫌云云。
  (一)按事實之認定，應憑證據，如未能發現相當證據，或證據不
    足以證明，自不能以推測或擬制之方法，以為裁判基礎；又
    認定不利於被告之事實，須依積極證據，苟積極證據不足為
    不利於被告事實之認定時，即應為有利於被告之認定，更不
    必有何有利之證據。又認定犯罪事實所憑之證據，雖不以直
    接證據為限，間接證據亦包括在內；然而無論直接或間接證
    據，其為訴訟上之證明，須於通常一般之人均不致有所懷疑
    ，而得確信其為真實之程度者，始得據為有罪之認定，倘其
    證明尚未達到此一程度，而有合理之懷疑存在時，事實審法
    院復已就其心證上理由予以闡述，敘明其如何無從為有罪之
    確信，因而為無罪之判決，尚不得任意指為違法。最高法院
    分別著有40年度台上字第86號、30 年度上字第816號、76年
    台上字第4986號判例可參。
  (二)公訴人指控被告涉有上揭侵入住宅及恐嚇之犯行，無非係以
    告訴人之指訴及證人賴黃秀英之證述為論據，惟訊據被告甲
    ○○堅決否認上開犯行，並辯稱：是賴黃秀英開門讓他進去
    的，伊只有叫告訴人不要再檢舉，沒有恐嚇等語。
  (三)經查：
    １、證人賴黃秀英於原審審理時證稱：案發當天，被告按電
        鈴，其先開木門，從鐵門欄杆看到門外的被告和他太太
        ，他們說要進來，其遂按鎖開門，手還扶在鐵門門鎖上
        ，他們就自己把鐵門拉開自己進來，當時不知道他們要
        幹什麼，就先開門讓他們進來，想說先讓他們進來，看
        看有什麼事等語（見原審卷第30頁）。可知案發當時是
        賴黃秀英主動開門，使被告進入屋內，倘賴黃秀英並未
        同意被告與證人朱惠進入屋內，而僅欲詢問來訪目的，
        大可隔著鐵門詢問被告與證人朱惠之來意，而無須開啟
        鐵門，使自己身陷危險之中。況證人賴黃秀英亦明確證
        稱，其真意係欲使被告與證人朱惠先進入屋內，再詢問
        二人來意，足證被告與證人朱惠係於證人賴黃秀英之同
        意下，始進入告訴人住處。
    ２、證人賴黃秀英於原審審理時證稱，被告除一直罵，稱告
        訴人有那個功夫，一直去告，說伊與告訴人是租屋子，
        可以搬走，要走之前，還一直要求伊告知告訴人不要再
        檢舉了等語外，並未為其他陳述。而告訴人於原審第一
        次訊問時供稱：「 (被告有無罵你什麼話？)沒有說三
        字經，只說我們是租的，可以搬離。」、「 (被告有說
        什麼讓你覺得安全上受到威脅、恐懼？ )被告要我們搬
        ，我回答我們不可能搬。」 (見原審卷第31頁、第34頁
        )，全然未提及被告曾為「 我房子賣一賣，不住這裡沒
        關係，但不會讓你好過」等陳述，顯見告訴人對於其向
        檢察官所為之指述，絲毫未能記憶。則倘被告確曾向其
        告稱「我房子賣一賣，不住這裡沒關係，但不會讓你好
        過」等語，且其因而心生恐懼，其對於該句恐嚇之詞，
        必當牢記於心，豈有如此陌生之理？參以在場之證人賴
        黃秀英亦未聽聞被告曾為此等陳述，告訴人此部份證言
        顯屬誇大，並非事實。至告訴人於原審陪席法官問及被
        告是否曾說過此等陳述時雖答稱有，惟此顯然係其為隱
        匿自己不實之陳述而被動回答，尚不足以採擇為不利被
        告之證據。
    ３、綜上，公訴人並未提出足以證明被告有侵入住宅及恐嚇
        等行為之證據，此外，本院亦查無其他積極證據，足認
        被告有公訴人所指之犯行，不能證明被告此部分犯罪，
        揆諸前揭判例意旨，原審因依法為被告無罪之諭知，核
        無不合。檢察官上訴意旨猶執陳詞指摘原判決不當，非
        有理由，應予駁回。
據上論斷，應依刑事訴訟法第369條第1項前段、第368條、第364
條、第299條第1項前段、刑法第277條第1項、第41 條第1項前段
、刑法施行法第1條之1、中華民國96年罪犯減刑條例第2條第1項
第3款、第7條、第9條，判決如主文。
本案經檢察官羅松芳到庭執行職務。
中　　華　　民　　國　　96　　年　　10　　月　　23　　日
                  刑事第二十庭　審判長法　官　楊貴雄
                                　    法　官　林立華
                                　    法  官  鄧振球
以上正本證明與原本無異。
不得上訴。
                                　　  書記官　邵淑津
中　　華　　民　　國　　96　　年　　10　　月　　23　　日
附錄：本案論罪科刑法條全文
刑法第277條第1項
傷害人之身體或健康者，處三年以下有期徒刑、拘役或一千元以
下罰金。
